臺灣臺北地方法院民事裁定　　　　　　　 96年度抗字第776號
抗　告　人　朱璽即台灣喜見達股份有限公司之清算人
　　　　　　　　Garden,.
代　理　人　盧偉銘律師
　　　　　　鄭智陽律師
上列抗告人呈報清算人事件，抗告人對於中華民國96年8月31日
本院96年度司字第391號裁定提起抗告，本院裁定如下：
    主  文
原裁定廢棄。
    理  由
一、本件抗告人於原法院聲報意旨略以：相對人台灣喜建達股份
    有限公司（下稱喜建達公司）業於民國（下同）96年4月27
    日經董事會決議解散，並選任抗告人擔任清算人，而就臺北
    市政府准予辦理公司解散登記之公文及公司截至清算開始時
    之財務報表部分，將於收到或完成後補陳，為此先向原法院
    聲報清算人云云，並提出相關文件為證。原法院以抗告人欠
    缺公司法第326條、第327條所定經監察人審查，並提請股東
    會承認之文件及催報債權之文件，命抗告人於收受通知後7
    日內，補正經目的事業主管機關核准或命令解散之公函、資
    產負債表、財產目錄、監察人審核通過簿冊之證明文件、股
    東會承認簿冊之證明文件、連續三日刊登催告債權人行使債
    權公告之報紙到院，惟抗告人於96 年6月12日收到上開通知
    後迄今僅補正經目的事業主管機關核准或命令解散之公函、
    連續三日刊登催告債權人行使債權公告之報紙，其餘事項均
    未補正為由，而裁定駁回其清算人之就任聲報。
二、抗告意旨略以：原裁定法院駁回抗告人聲請之理由為抗告人
    未遵期提出「資產負債表、財產目錄、監察人審核通過簿冊
    之證明文件、董事會承認簿冊之證明文件」，惟：(一)依非訟
    事件法第178條規定，清算人就任之聲報，僅應附具公司解
    散、撤銷或廢止登記之證明，及清算人資格之證明；並未規
    定應提出清算人造具之資產負債表、財產目錄、監察人審核
    通過簿冊之證明文件、董事會承認簿冊之證明等文件。原法
    院以抗告人未為非訟事件法第179條所規定之聲報，駁回抗
    告人呈報清算人之聲報實無理由。(二)依公司法第334條準用
    第83條第1項規定，清算人應於就任後15日內，將其姓名、
    住所或居所及就任日期，向法院聲報。至於清算人就任後，
    依公司法第326條規定，固「應即檢查公司財產情形，造具
    財務報表及財產目錄，送經監察人審查，提請股東會承認後
    ，並即報法院」，然上開工作應與「清算人就任之聲報」無
    關，二者性質亦不相同。(三)依司法院82年7月5日 (82)廳民
    三字第12357號函之研究意見可知，法院依非訟事件法施行
    細則第13條規定所作成之駁回裁定書，其所列駁回理由，並
    不包括公司法第83條清算人就任之聲報在內，是原法院自不
    得執此駁回抗告人之清算人就任聲報。(四)抗告人已於96 年8
    月17日完成財務報表及財產目錄之審查，並於96年9月10 日
    經董事會開會通過上開財務報表（含會計師之查核報告、資
    產負債表、損益表、股東權益變動表、現金流量表）及財產
    目錄。爰依法提起抗告，請求廢棄原裁定，准予抗告人呈報
    清算人並准予延展清算等語。
三、經查：
  (一)按公司法第334條準用第83條第1項規定，清算人應於就任後
    15日內將其姓名住所或居所及就任日期，向法院聲報；非訟
    事件法第178條規定，清算人就任之聲報，應附具公司解散
    、撤銷或廢止登記之證明，及清算人資格之證明，依非訟事
    件法施行細則第24條規定，依公司法之規定為清算人之聲報
    時，應附具向主管機關申請解散登記之證明文件、股東名冊
    、選舉清算人之股東會紀錄及資產負債表，以上關於清算人
    就任聲報所應附具之文件，並無「財產目錄」、「監察人審
    核通過簿冊之證明文件」、「股東會承認簿冊之證明文件」
    。
  (二)又按非訟事件法施行細則第27條（現行非訟事件法施行細則
    第24條）依公司法規定為清算人之呈報時，應附具資產負債
    表之規定，乃係依公司法第83條1項及第326條第1項之規定
    而來，旨在促使清算人於就任之初，儘速了解公司之財務狀
    況，據以編造會計表冊，以作為清算之基礎，俾能善盡法院
    依非訟程序為形式審查之責，故清算人倘未能依上開施行細
    則與公司法第83條第1項之規定，於清算人就任聲報之15日
    期限內將資產負債表一併聲報者，仍應依同法第326條第1項
    之規定從速為之，有司法院82年11月9日（82）秘台廳民三
    字第19925號函可資參照，且資產負債表係於抗告人為清算
    人就任之聲報後，於他日了結清算事務，向法院為呈報清算
    完結時，始有提出之必要，清算人就任聲報時雖未提出亦不
    影響清算人就任聲報之效力。且非訟事件程序之抗告，係準
    用民事訴訟法關於抗告程序之規定，非訟事件法第46條定有
    明文，而依民事訴訟法第495條之1第1項準用第447條第1項
    第2款、6款規定，抗告得提出新事實及證據。本件抗告人既
    於原法院裁定後之96年9月14日具狀補正「資產負債表」，
    自已於抗告程序中合法補正上開資料。
四、綜上所述，依非訟事件法第178條、非訟事件法施行細則第
    24條及公司法第334條準用第83條第1項規定，呈報清算人就
    任僅需附具公司解散、撤銷或廢止登記之證明，清算人資格
    之證明、股東名冊、選舉清算人之股東會紀錄及資產負債表
    ，無須提出財產目錄、監察人審核通過簿冊之證明文件、股
    東會承認簿冊之證明文件，又呈報清算人時縱未提出資產負
    債表，亦不影響清算人就任聲報之效力，況抗告人已於抗告
    程序中補正，揆諸上開說明，原法院以抗告人未遵期提出「
    資產負債表、財產目錄、監察人審核通過簿冊之證明文件、
    董事會承認簿冊之證明文件」為由，裁定駁回抗告人之聲報
    ，尚有未洽，爰廢棄原裁定，且為審級利益，宜由原法院另
    為適法之處理。
五、至抗告人另就本件清算程序聲請展期乙節，核與本件呈報清
    算人事件無涉，亦應由原法院另為適當之處理，並予敘明。
六、據上論結，本件抗告為有理由，依非訟事件法第44條第1項
    、第46條，民事訴訟法第492條、第78條，裁定如主文。
中　　華　　民　　國　　96　　年　　12　　月　　10　　日
                  民事第五庭    審判長法　官　翁昭蓉
                                  　　法　官　林妙黛
                                  　　法　官　蔡如琪
右為正本，係照原本作成。
如不服本裁定，僅得於收受本裁定正本送達後10日內，以適用法
規顯有錯誤為理由，向本院提出再抗告狀，（須附繕本1份及繳
納再抗告裁判費新臺幣1,000元），經本院許可後紿可再抗告。
以上正本與原本相同。
中　　華　　民　　國　　96　　年　　12　　月　　10　　日
                    　　　　　　 書記官　林孔華
